最高法院刑事判決　　　　　　　　　　　　　　　九十三年度台上字第四六七三號
　　上　 訴　 人　台灣高等法院台南分院檢察署檢察官
　　上訴人即被告　甲○○
　　　　　　　　　　　　　︵另案在台灣台南監獄執行︶
右上訴人因被告違反毒品危害防制條例等罪案件，不服台灣高等法院台南分院中華民
國九十三年六月二十四日第二審更審判決︵九十三年度上更(一)字第一二一號，起訴案
號：台灣台南地方法院檢察署八十九年度偵字第六四四三號、第六五八三號︶，提起
上訴，本院判決如左：
    主  文
原判決關於甲○○販賣第二級毒品部分撤銷，發回台灣高等法院台南分院。
其他上訴駁回。
    理　由
壹、發回︵販賣第二級毒品︶部分：
本件原判決認定上訴人即被告甲○○意圖營利，基於販賣第二級毒品安非他命之概括
犯意，自民國八十八年六月二十五日後某日起至同月三十日止，連續二次在台南縣永
康市○○○路與永二街口附近，以每包新台幣︵下同︶二千元之價格，販賣安非他命
各一包予朱昌明。嗣朱昌明於八十九年五月二十八日為警查獲施用安非他命，而供出
曾向甲○○購買，朱昌明經警方授意打甲○○0000000000號行動電話，談
妥以二千五百元購買安非他命一包。朱昌明前往甲○○指定之台南縣永康市○○○路
六十八號處，甲○○交付一包安非他命予朱昌明，朱昌明則交給三千元，而為警當場
查獲，並扣得安非他命四包、販賣毒品所用之夾鏈袋九十七只等物。因而撤銷第一審
此部分科刑之判決，改判仍論處甲○○連續販賣第二級毒品（累犯）罪刑。固非無見
。
惟查：︵一︶、原判決事實認定甲○○自八十八年六月二十五日後某日至同月三十日
止連續二次販賣安非他命予朱昌明。而原判決於理由欄一、(三)以甲○○固自八十八年
二月五日起至八十八年六月二十五日止在台灣嘉義戒治所執行戒治，但朱昌明已詳實
指述購買之數量、價格及交易地點，而其供述時點距被查獲近一年，難期對購買時間
為清楚供述，又朱昌明於第一審審理時翻異警詢所供，否認查獲當天係向甲○○購買
安非他命，但與警員方啟明、林國明證述不符，顯係迴護之詞，因認朱昌明所供於八
十八年六月間曾向甲○○購買安非他命應非無據。但依卷內資料，朱昌明僅於警詢供
述向甲○○購買二次安非他命，且係供於八十八年五、六月間購買等語（第三八０號
警訊卷第九頁反面），原判決理由論述朱昌明係供述於八十八年六月購買二次安非他
命，已與卷內資料不合，有證據理由矛盾之違誤。而甲○○於八十八年二月五日至同
年六月二十五日在台灣嘉義戒治所戒治，有該戒治所函附卷足憑，顯不可能於八十八
年五月間販賣安非他命予朱昌明，則朱昌明警詢所供二次購買安非他命，究係八十八
年五月及六月各購買一次？抑或二次均在同一月份購買？又二次購買相距多久？凡此
均與判斷其警詢所供是否與事實相符至有關係，為發見真實及被告之重大利益，自有
調查之必要性，而原審原亦認有必要，於第一次審判期日曾傳喚朱昌明，但未待其到
庭就上開事項予以究明（原審更(一)卷第五十三頁、第五十六頁），即行判決，復未說
明無需調查之理由，併有判決理由不備之違法。︵二︶、原判決於理由內以甲○○坦
承扣案之夾鏈袋九十七只、摩托羅拉牌行動電話一支、行動電話ＩＣ卡五張為其所有
，且為供犯罪之用，因而依刑法第三十八條第一項第二款宣告沒收。但原判決並未說
明如何認定上開扣案物品係供販賣安非他命之用，已有理由不備。且依原判決事實記
載，朱昌明係依警員指示於查獲當天打甲○○之0000000000號行動電話佯
稱欲購買安非他命而查獲甲○○，並扣得上開物品，則行動電話ＩＣ卡五張似與本件
販賣安非他命無關，且甲○○供稱行動電話ＩＣ卡五張早已失效（原審上訴卷第一一
五頁），如果非虛，是否為供犯罪之用？亦非無疑。又上開夾鏈袋、行動電話等扣押
物品是否為專供販賣安非他命犯罪之用？攸關應否適用毒品危害防制條例第十九條第
一項予以宣告沒收，原審未加查明，即於判決內逕依刑法第三十八條第一項第二款規
定宣告沒收，同屬違誤。以上，或為檢察官及甲○○上訴意旨所指摘，或係本院得依
職權調查之事項，應認原判決關於甲○○販賣第二級毒品部分有撤銷發回更審之原因
。原判決理由欄一、(七)關於甲○○被訴販賣安非他命予其他不詳姓名之人而不另為無
罪諭知部分，基於審判不可分之原則，應一併予以發回。
貳、駁回︵持有第一級毒品︶部分：
按刑事訴訟法第三百七十六條所列各罪之案件，經第二審判決者，不得上訴於第三審
法院，法有明文。甲○○被訴連續販賣海洛因部分，原審經審理結果，認甲○○祇有
持有海洛因之犯行，而依毒品危害防制條例第十一條第一項論處其罪刑，核屬刑事訴
訟法第三百七十六條第一款之罪，依上開說明，既經第二審判決，甲○○自不得上訴
於第三審法院（檢察官就此部分未提起第三審上訴），甲○○竟提起上訴，顯為法所
不許，此部分上訴為不合法，應予駁回。
據上論結，應依刑事訴訟法第三百九十七條、第四百零一條、第三百九十五條前段，
判決如主文。
中　　　華　　　民　　　國　　九十三　　年　　　九　　　月　　　九　　　日
                              最高法院刑事第十一庭
                                  審判長法官  張　淳　淙
                                        法官  謝　俊　雄
                                        法官  蘇　振　堂
                                        法官  張　春　福
                                        法官  呂　丹　玉
      右正本證明與原本無異
                                              書  記  官
中　　　華　　　民　　　國　　九十三　　年　　　九　　　月　　 十六 　　日
                                                                        Ｌ
